【裁判字號】    95,財管,59
【裁判日期】    950914
【裁判案由】    指定遺產管理人
【裁判全文】
臺灣臺南地方法院民事裁定        95年度財管字第59號
聲  請  人  台南縣新營市農會
法定代理人  乙○○
代  理  人  陳建融
上列聲請人聲請為被繼承人甲○選任遺產管理人事件，本院裁定
如下：
    主      文
選任財政部國有財產局台灣南區辦事處台南分處為被繼承人甲○
之遺產管理人。
聲請程序費用由被繼承人甲○之遺產負擔。
    理      由
一、按繼承人均拋棄其繼承權者，準用關於無人承認繼承之規定
    ，民法第1176條第6項定有明文。又繼承開始時，繼承人之
    有無不明，而不能依民法第1177條選定遺產管理人時，得由
    利害關係人聲請法院選任之；又按繼承人因故不能管理遺產
    ，亦無遺囑執行人者，利害關係人或檢察官得聲請法院選任
    遺產清理人，民法第1178條第2項、非訟事件法第154條第1
    項分別定有明文。揆諸前揭規定意旨，於繼承人皆拋棄其繼
    承權，無人繼承時，亦應許利害關係人聲請法院選任遺產管
    理人，俾為遺產之處置。
二、本件聲請意旨略以：緣第三人陳榮誥於民國82年8月11日向
    聲請人貸款新台幣（下同）250萬元，而被繼承人甲○為連
    帶債務人，詎料被繼承人甲○於94年12月9日死亡，惟第三
    人陳榮誥向聲請人貸款金額尚未清償，而甲○之法定繼承人
    均於法定期間內聲明拋棄繼承，遺產無人管理，迄今亦無親
    屬會議為其選定遺產管理人，致聲請人債權一直無法行使，
    影響聲請人權益甚鉅，故聲請人爰依法聲請指定被繼承人甲
    ○之遺產管理人等語。
三、經查：聲請人主張之上開事實，業據其提出本院95年度繼字
    第75號繼承事件查察函影本一份、被繼承人甲○除戶謄本、
    繼承系統表、繼承人之戶籍謄本、借款、放款明細表影本各
    一份為證，復經本院依職權調取本院95年度繼字第75號卷宗
    核閱無誤，是聲請人之主張堪信為真實。又查被繼承人甲○
    之繼承人均已聲明拋棄繼承權，聲請人為被繼承人之債權人
    ，故其以利害關係人聲請選任被繼承人之遺產管理人，核與
    上開規定並無不合，應予准許。
四、按公示催告期限屆滿，無繼承人承認繼承時，其遺產於清償
    債權，並交付遺贈物後，如有剩餘，歸屬國庫；又按非公用
    國有財產以財政部國有財產局為管理機關，民法第1185條、
    國有財產法第12條分別定有明文。查本件被繼承人甲○之繼
    承人皆已拋棄繼承權，且未準用民法第1177條之規定選定遺
    產管理人，足徵渠等對被繼承人甲○遺產之處置已漠不關心
    ；查被繼承人甲○之遺產，倘無人承認繼承時，將於清償債
    權，交付遺贈物後，歸屬國庫，為使被繼承人甲○遺產之處
    置順利進行，本院認選任財政部國有財產局台灣南區辦事處
    台南分處為被繼承人甲○之遺產管理人為適當。
五、依非訟事件法第157條，裁定如主文。
中    華    民    國    95    年    9     月    14    日
                      家事法庭    法  官  張  麗  娟
以上正本證明與原本無異
如對本裁定抗告須於裁定送達後10日內向本院提出抗告狀
中    華    民    國    95    年    9     月    14    日
                                  書記官  鄭  隆  慶


司法院資訊處製作；財團法人民間司法改革基金會備份。
